臺灣臺北地方法院民事判決　九十年度訴字第五六七八號
　　原　　　告　　乙○○
　　被　　　告　　芮河音樂有限公司
　　兼法定代理人　甲○○
右當事人間損害賠償事件，本院判決如左：
    主    文
被告應連帶給付原告新台幣貳佰萬元，及自民國九十一年一月一日起至清償日止，按
年息百分之五計算之利息。
原告其餘之訴駁回。
訴訟費用由被告連帶負擔百分之九十九，餘由原告負擔。
本判決於原告以新台幣陸拾柒萬元供擔保後，得假執行。
原告其餘假執行之聲請駁回。
    事    實
甲、原告方面：
一、聲明：
（一）被告應連帶給付原告新台幣（下同）貳佰萬元，及自起訴狀繕本送達翌日起至
      清償日止，按年息百分之五計算之利息。
（二）被告不得製造、銷售、發行其前所發行之「瞬間永恒乙○○黃梅調精選集」、
      「瞬間永恒乙○○懷念老歌」、「瞬間永恒乙○○演奏曲」之鐳射唱片、卡帶
      等有聲出版品。
（三）被告應將其所有發行之「瞬間永恒乙○○黃梅調精選集」、「瞬間永恒乙○○
      懷念老歌」、「瞬間永恒乙○○演奏曲」之鐳射唱片、卡帶等有聲出版品予以
      銷毀。
（四）原告願供擔保，請淮宣告假執行。
二、陳述：
（一）原告乙○○為演藝工作者，對國語老歌及黃梅調歌曲之演唱詮釋風格，甚獲廣
      大消費歌迷之喜愛，原告亦立志演唱、製作高品質及收藏價值之懷念國語老歌
      、黃梅調歌曲等精選專輯，以回饋歌迷，並為歌壇作一貢獻。於是，結合志同
      道合之製作群，耗費鉅資投注於此一系列精選專輯之製作計劃，歷經艱辛，終
      於在八十七年發行出版第一張專輯，名稱選定為「瞬間永恆」，並決定日後以
      此為原告一系列相關專輯之名稱。嗣歷經八十八年發行「瞬間永恆」第二輯，
      八十九年發行「瞬間永恆」第三輯，分別收錄「白蘭香」、「不了情」、「岷
      江夜曲」、「待嫁女兒心」等三十餘首懷念國語老歌，暨梁山伯與祝英台之樓
      台會等黃梅調歌曲，發行後頗受歌迷喜愛，報章雜誌亦爭相報導、電視電台等
      媒體亦大量播放原告演唱之歌曲，顯見「乙○○─瞬間永恆」成為代表原告演
      唱品質、曲風之保證及信用。
（二）原告多年努力受到歌迷之肯定、鼓勵，終於獲得佳績，原告頗感欣慰，詎於八
      十九年十月間竟不斷有歌迷來電查證抗議，表示在坊間購得「乙○○─瞬間永
      恆精選集」並非原告之歌聲，且品質低劣云云。原告始悉被告甲○○經營之芮
      河音樂有限公司（下稱芮河公司），為謀取不法利益，竟粗製濫造收錄與原告
      演唱製作之前揭專輯多數相同之國語老歌及黃梅調等原唱歌曲，且未徵得原告
      之同意，在其發行之鐳射唱片封面擅自放大書寫原告姓名乙○○，並盜用原告
      「瞬間永恆」專輯之名稱，蓄意混淆欺騙廣大喜愛原告之歌迷，大量銷售賺取
      暴利，致使原告多年辛苦建立之信譽名聲，幾乎蕩然無存，原告姓名、名譽實
      嚴重受損。
（三）被告生產、製造、銷售前開以原告姓名及代表原告作品之專輯名稱，卻粗製濫
      造鐳射唱片、卡帶，詐得消費者購買時交付之價款，業經鈞院九十年度易字第
      一二００號刑事判決判處被告甲○○有期徒刑伍月，該判決書亦明認被告所為
      足生損害於原告，被告迄今卻仍不知悔悟，繼續製造、販售前開鐳射唱片、卡
      帶，賺取不法利益。依民法第十八條、第十九條之規定，人格權、姓名權受侵
      害時，得請求法院除去其侵害並得請求損害賠償，同法第一百九十五條更明定
      雖非財產上之損害，亦得請求賠償相當之金額，原告爰請求二百萬元之賠償金
      聊資補償。
（四）原告自十六歲即開始到餐廳走唱幫忙家計，從電視「群星會」時代唱到紅包場
      時代，從沒有名字的姚蘇蓉代班人，唱到淩波身旁的祝英台，歷經三十餘載的
      粹煉，歌藝已百煉成鋼，素有「新姚蘇蓉」之稱號。先前泰半時光大多在東南
      亞作秀登台，較少在國內歌壇發展，直至八十七年出版個人專輯唱片「瞬間永
      恆」第一輯，演唱懷念國語老歌，發行後頗受廣大歌迷喜愛，其後歷經八十八
      年發行「瞬間永恆」第二輯，八十九年發行「瞬間永恆」第三輯，均屢創佳蹟
      ，在低迷的唱片市場及年輕偶像歌手環伺中，能以中年之姿演唱老歌，卻賣出
      一、二十萬張以上唱片之銷售成績，原告為國內歌壇第一人，即使在國父紀念
      館舉行之演唱會，亦座無虛席，門票更是在數日內銷售殆盡，且座位越前面、
      越貴的賣越好，原告受歌迷之熱愛可見一般，凡此皆有相關報章雜誌之報導可
      核。又原告自己擔任發行人之「瞬間永恆」專輯，其製作成本在二、三千萬元
      以上，此亦可為原告資力之憑證，爰供鈞院卓參，俾利本件非財產上損害賠償
      金額之裁判依據。
三、證據：提出原告發行之「瞬間永恆」專輯封面、被告發行之「瞬間永恆」專輯封
    面、本院九十年度易字第一二００號刑事判決、統一發票、報章雜誌關於原告事
    蹟、演唱會之報導等件影本為證。
乙、被告方面：
    被告未於言詞辯論期日到場，亦未提出準備書狀作何聲明或陳述。
丙、本院依職權調閱本院九十年度易字第一二００號刑事案件卷宗。
    理    由
甲、程序方面：
    本件被告未於言詞辯論期日到場，核無民事訴訟法第三百八十六條各款所列情形
    ，爰依原告之聲請，由其一造辯論而為判決。
乙、實體方面：
一、原告主張其為演藝工作者，對國語老歌及黃梅調歌曲之演唱詮釋風格，甚獲廣大
    消費歌迷之喜愛，於八十七年起結合志同道合之製作群，耗費鉅資投注於國語老
    歌及黃梅調歌曲等一系列精選專輯之製作，先後發行名為「瞬間永恆」之專輯共
    三輯，分別收錄「白蘭香」、「不了情」、「岷江夜曲」、「待嫁女兒心」等懷
    念國語老歌，以及「梁山伯與祝英台之樓台會」等黃梅調歌曲，發行後頗受歌迷
    之喜愛，報章雜誌爭相報導，電視電台等媒體亦大量播放原告演唱之歌曲，「乙
    ○○─瞬間永恆」成為代表原告演唱品質、曲風之保證。詎於八十九年十月間經
    歌迷來電之查證及抗議，始知悉被告甲○○經營之芮河公司，未徵得原告之同意
    ，收錄與原告演唱製作之前揭專輯多數相同之國語懷念老歌演奏曲、黃梅調精選
    集等原唱歌曲，並在鐳射唱片封面擅自放大書寫原告姓名「乙○○」及使用原告
    「瞬間永恆」專輯之名稱，使人誤認為係原告所演唱發行，嚴重侵害原告之姓名
    權及名譽權，經台灣台北地方法院檢察署偵查起訴後，已經本院九十年度易字第
    一二００號刑事判決以詐欺罪，判處被告甲○○有期徒刑五月在案等事實，業據
    原告提出其發行之「瞬間永恆」專輯封面、被告發行之「瞬間永恆」專輯封面、
    統一發票、報紙關於原告事蹟與演唱會之報導等件為證，而被告甲○○在前開刑
    事案件審理時，自陳未徵得原告之同意，卻擅自在其發行之國語老歌專輯上放大
    書寫原告姓名及使用「瞬間永恆」專輯名稱之事實，亦經本院調閱九十年度易字
    第一二００號刑事案件卷宗核閱屬實，足見原告上開主張，應堪採信。
二、按姓名權受侵害者，得請求法院除去其侵害，並得請求損害賠償，民法第十九條
    定有明文。再按不法侵害他人之身體、健康、名譽、自由、信用、隱私、貞操或
    不法侵害其他人格法益而情節重大者，被害人雖非財產上之損害，亦得請求賠償
    相當之金額；其名譽被侵害者，並得請求為回復名譽之適當處分，民法第一百九
    十五條第一項復有明文。被告甲○○未徵得原告之同意，收錄與原告演唱製作之
    專輯多數相同之國語懷念老歌演奏曲、黃梅調精選集，粗製濫造鐳射唱片、卡帶
    等有聲出版品，以及未經原告同意在鐳射唱片上放大書寫原告姓名「乙○○」及
    使用原告「瞬間永恆」專輯名稱之行為，將使一般消費者對原告演唱發行之唱片
    、卡帶品質失去信賴，從而不願繼續購買原告發行之類似專輯，顯然係對原告姓
    名權及名譽權之重大侵害，對原告人格上及財產上均造成嚴重損害，原告自得向
    被告請求損害賠償。而被告甲○○既為被告芮河公司之代表人，被告甲○○因執
    行職務所加於原告之損害，依民法第二十八條之規定，被告芮河公司即應與被告
    甲○○連帶負賠償之責任。茲就原告之請求是否准許，一一說明如下：
（一）關於請求被告賠償非財產上損害二百萬元部分：
      本件被告甲○○侵害原告之姓名權、名譽權，其情節重大已如前述，則原告自
      得就其非財產上之損害請求被告甲○○及芮河公司連帶賠償相當之金額。本院
      審酌原告從電視「群星會」時代即已紅極一時，在國內早期盛行之黃梅調文化
      熱潮中，更與凌波合唱「梁山泊與祝英台」，唱演祝英台之角色，顯見其在歌
      壇具有相當之地位，其在黃梅調之演唱上更有獨到之詮釋，而其自八十七年起
      自任發行人，陸續出版個人專輯「瞬間永恆」唱片，其製作成本在千萬元以上
      ，銷售成績達一、二十萬張以上，另其在國父紀念館舉行之個人演唱會，二千
      五百個座位亦座無虛席，顯見原告之歌藝仍頗受觀眾喜愛，此有原告提出之中
      國時報、聯合報、民生報、大成報、星報、自由時報、台灣日報、自立晚報、
      世界日報等報紙報導在卷可稽，而被告甲○○因上開犯行，遭判處有期徒刑五
      月在案，其侵害之方式及情節將造成原告作品在社會上之貶抑評價，從而對原
      告發行之唱片失去信賴，不願繼續購買原告發行之相關商品，以及被告因此一
      侵害行為獲有可觀利益等一切情狀，認原告請求被告連帶賠償非財產上損害二
      百萬元部分，尚無不當，應予准許。
（二）關於請求被告不得製造、銷售、發行鐳射唱片、卡帶等有聲出版品部分：
      被告甲○○未經原告之同意或授權，擅自在其發行之國語懷念老歌演奏曲、黃
      梅調精選集中，在鐳射唱片封面放大書寫原告姓名「乙○○」及使用原告「瞬
      間永恆」專輯之名稱，侵害原告之姓名權及名譽權已如前述，其另未侵害原告
      之著作權，原告固得請求被告不得在其往後製造、銷售、發行之黃梅調精選集
      、國語懷念老歌或演奏曲之鐳射唱片、卡帶等有聲出版品上，使用原告姓名或
      容易使人誤認為原告演唱之名稱而已，惟其請求被告不得製造、銷售、發行其
      前所發行之「瞬間永恒乙○○黃梅調精選集」、「瞬間永恒乙○○懷念老歌」
      、「瞬間永恒乙○○演奏曲」之鐳射唱片、卡帶等有聲出版品，即乏請求依據
      ，且無從一部准許，應予駁回。
（三）關於請求被告將所有發行之鐳射唱片、卡帶等有聲出版品予以銷毀部分：
      原告之姓名權遭受侵害，固得依民法第十九條請求法院除去其侵害，然其請求
      除去侵害之方式，應僅限於對原告姓名權造成侵害之部分，亦即將被告所有發
      行之「瞬間永恒乙○○黃梅調精選集」、「瞬間永恒乙○○懷念老歌」、「瞬
      間永恒乙○○演奏曲」之鐳射唱片、卡帶等有聲出版品中，標有「瞬間永恆乙
      ○○」之字樣刪除，今原告請求被告將其所發行之前開鐳射唱片、卡帶等有聲
      出版品全部予以銷毀部分，已逾越除去其姓名權、名譽權受侵害之適度請求。
      是原告上開請求，即屬無據，不應准許。
三、綜上所述，原告依民法第十九條、第一百九十五條之規定，請求被告連帶給付非
    財產上損害二百萬元，及自起訴狀繕本送達翌日起（九十一年一月一日）至清償
    日止，按年息百分之五計算之利息，為有理由，應予准許，逾此範圍之請求，則
    屬無據，應予駁回。
四、原告陳明願供擔保，聲請宣告假執行，經核其勝訴部份，合於法律規定，爰酌定
    相當之擔保金額宣告之；其餘假執行之聲請，因該部份訴之駁回而失所依據，應
    予駁回。
五、據上論結，原告之訴為一部有理由、一部無理由，依民事訴訟法第三百八十五條
    第一項前段、第七十九條但書、第八十五條第二項，第三百九十條第二項，判決
    如主文。
中　　　華　　　民　　　國　　九十一　　年　　　四　　　月　　 三十　　 日
                                        民事第六庭審判長法  官   鄭純惠
                                                        法  官   周玫芳
                                                        法  官   林孟皇
右為正本係照原本作成
如對本判決上訴，須於判決送達後廿日內向本院提出上訴狀
中　　　華　　　民　　　國　　九十一　　年　　　四　　　月　　 三十　　 日
　　　　　　　　　　　　　　　　　　　　　　　　　　　　法院書記官　劉寶鈴
